臺灣臺南地方法院臺南簡易庭民事判決
111年度南小字第243號
原      告  戴正鈞
被      告  廖云翔

上列當事人間請求侵權行為損害賠償事件，本院於民國111年5月
24日言詞辯論終結，判決如下：  
    主      文
被告應給付原告新臺幣壹萬陸仟伍佰肆拾參元。
原告其餘之訴駁回。
訴訟費用新臺幣壹仟元由被告負擔新臺幣參佰參拾壹元，餘由原
告負擔。
本判決原告勝訴部分得假執行。
    事實及理由
一、原告主張：其於民國111年1月14日晚間10時2分許，駕駛車
    牌號碼0000-00號自用小客車（下稱系爭車輛），沿臺南市
    東區崇學路與崇善路之交岔路口處停等紅燈，於號誌轉綠燈
    起駛時，遭被告駕駛車牌號碼00-0000號自小客車（下稱系
    爭肇事車輛），因未注意車前狀況而自後方追撞（下稱系爭
    交通事故），致系爭車輛受損。另其平時工作繁忙，卻需屢
    次請假處理系爭交通事故相關事宜，精神上承受莫大壓力，
    甚至影響職位升遷及調薪，爰依侵權行為之法律關係請求被
    告賠償其所受損害（請求賠償項目及數額＝車輛修繕費用新
    臺幣﹝下同﹞24,010元＋交通不便及事件耽誤6,000元＋薪資損
    失8,500元＋精神慰撫金12,000元＝50,510元；原告於本案僅
    請求50,000元）等語。並聲明：被告應給付原告50,000元。
二、被告則以：對於原告所主張之系爭交通事故發生過程及應負
    全部過失責任等情均不爭執，被告願意賠償，但請法院依法
    審酌原告請求之項目及金額等語置辯。並聲明：原告之訴駁
    回。
三、本件依民事訴訟法第270條之1第1項第3款之規定，整理並協
    議兩造不爭執事項暨簡化爭點如下：
　㈠兩造不爭執事項：
　　⒈原告於111年1月14日晚間10時2分許，駕駛系爭車輛，沿臺
      南市東區崇學路與崇善路之交岔路口處停等紅燈，於號誌
      轉綠燈起駛時，遭被告駕駛系爭肇事車輛，因未注意車前
      狀況而自後方追撞，致系爭車輛受損。
　　⒉被告就系爭交通事故之發生有未注意車前狀況之過失，應
      負全部過失責任。
　　⒊系爭車輛於100年3月出廠。
  ㈡兩造爭執事項：原告依侵權行為之法律關係請求被告賠償50,
    000元，有無理由？
四、得心證之理由
　㈠被告應就系爭交通事故之發生負侵權行為損害賠償責任。
　　⒈按「因故意或過失，不法侵害他人之權利者，負損害賠償
      責任」，民法第184條第1項前段定有明文。「汽車行駛時
      ，駕駛人應注意車前狀況……，並隨時採取必要之安全措施
      」，道路交通安全規則第94條第3項復有明定。
　　⒉原告主張：系爭車輛於前揭時地遭被告撞損，且被告就系
      爭交通事故之發生有未注意車前狀況之過失等情，為被告
      所不爭執（見本院臺南簡易庭111年度南小字第243號民事
      小額訴訟程序第一審卷宗﹝下稱院卷﹞第93頁），復有臺南
      市政府警察局第一分局111年3月1日南市警一交字第11101
      06574號函所檢附之道路交通事故現場圖、A3類道路交通
      事故調查報告表、道路交通事故談話紀錄表、道路交通事
      故當事人登記聯單、道路交通事故當事人酒精測定紀錄表
      、道路交通事故照片黏貼紀錄表、行車紀錄器影像光碟等
      件在卷可佐（見院卷第49頁至第84頁），自堪信為真實。
      被告駕駛車輛卻因過失而不法侵害原告之財產權，故其於
      本案請求被告負損害賠償責任，核與民法第184條第1項前
      段規定要件相符，應予准許。
　㈡原告得請求被告賠償16,543元。
　　⒈按「不法毀損他人之物者，被害人得請求賠償其物因毀損
      所減少之價額」、「負損害賠償責任者，除法律另有規定
      或契約另有訂定外，應回復他方損害發生前之原狀」、「
      不能回復原狀或回復顯有重大困難者，應以金錢賠償其損
      害」、「損害賠償，除法律另有規定或契約另有訂定外，
      應以填補債權人所受損害及所失利益為限，民法第196條
      、第213條第1項、第215條、第216條第1項分別定有明文
      。復按「當事人主張有利於己之事實者，就其事實有舉證
      之責任」，民事訴訟法第277條前段亦有明定。準此，民
      事訴訟如係由原告主張權利者，應先由原告負舉證之責，
      若原告先不能舉證，以證實自己主張之事實為真實，即應
      駁回原告之請求。「侵權行為之成立，須行為人因故意過
      失不法侵害他人權利，亦即行為人須具備歸責性、違法性
      ，並不法行為與損害間有因果關係，始能成立，且主張侵
      權行為損害賠償請求權之人，對於侵權行為之成立要件應
      負舉證責任」（最高法院100年度台上字第328號民事判決
      可資參照）。
　　⒉茲就原告請求之損害賠償項目及金額審酌如下：
　　　⑴車輛修繕費用：16,543元。
　　　　①「物被毀損時，被害人除得依民法第一百九十六條請
          求賠償外，並不排除民法第二百十三條至第二百十五
          條之適用。依民法第一百九十六條請求賠償物被毀損
          所減少之價額，得以修復費用為估定之標準，但以必
          要者為限（例如：修理材料以新品換舊品，應予折舊
          ）。被害人如能證明其物因毀損所減少之價額，超過
          必要之修復費用時，就其差額，仍得請求賠償」（最
          高法院77年度第9次民事庭會議決議㈠可資參照）。
　　　　②原告主張：系爭車輛遭被告撞損而賠付修繕費用共24,
          010元，其中零件費用8,960元、工資（含烤漆費用）
          15,050元等情，有原告提出上開估價單影本1份可按
          （見院卷第25頁），且參以道路交通事故現場照片（
          見院卷第69頁至第80頁），可徵系爭車輛遭撞擊部位
          為後保險桿，核與估價單所載之修繕項目及範圍相符
          ，足認估價單所載之修繕項目均為系爭交通事故所造
          成之損害。又系爭車輛於100年3月出廠，為兩造所不
          爭執（見院卷第93頁），復有系爭車輛行車執照影本
          1紙供稽（見院卷第97頁），距系爭交通事故發生日
          即111年1月14日當時，已使用逾10年之久，原告雖請
          求被告賠償全部修繕費用，然系爭車輛毀損部分之修
          復，其零件之更換係汰舊換新，則計算上開材料零件
          之損害賠償數額時，自應扣除折舊部分始屬合理。而
          依行政院所頒固定資產耐用年數表及固定資產折舊率
          表之規定，非運輸業用客車之耐用年數為5年，其使
          用年數雖已超過耐用年數，但於系爭交通事故發生時
          仍正常使用中，足見其零件應仍在固定資產耐用年限
          內，方可繼續使用，難認其零件已無殘餘價值，如超
          過耐用年限之部分仍依定率遞減法繼續予以折舊，則
          與固定資產耐用年限所設之規定不符。故參酌所得稅
          法第51條：「固定資產之折舊方法，以採用平均法、
          定率遞減法、年數合計法、生產數量法、工作時間法
          或其他經主管機關核定之折舊方法為準」，及該法施
          行細則第48條第1款：「本法第51條所定固定資產之
          折舊方法，採平均法者，以固定資產成本減除殘價後
          之餘額，按固定資產耐用年數表規定之耐用年數平均
          分攤，計算每期折舊額」等規定，本院認採用「平均
          法」計算其最後1年折舊後之殘值作為系爭車輛零件
          之殘餘價值，應屬合理。依此，系爭車輛維修費用中
          材料費為8,960元，以殘值核計應僅得請求1,493元【
          計算式：8,960元（5＋1）＝1,493元，元以下四捨五
          入】，再加計工資15,050元，系爭車輛回復原狀所必
          要之費用合計為16,543元【計算式：1,493元＋15,050
          元＝16,543元】。逾此金額之請求，則屬無據。
　　　⑵交通不便及事件耽誤費用：0元。
　　　　原告雖主張其因系爭交通事故受有交通不便及事件耽誤
        費用6,000元，然未提出積極證據以實其說，故本院尚
        難率認原告此部分請求為可採。
　　　⑶薪資損失：0元。
　　　　原告固提出110年11月份至111年4月份之薪資表（見院
        卷第98頁至第103頁），據以主張：其因請假處理車輛
        送估價等後續事宜、出席調解及庭期，而受有薪資損失
        8,500元云云。惟該薪資表僅能顯示原告各月份領取薪
        資變化及請假紀錄，尚難據以率認與本件交通事故具有
        相當因果關係。其次，人民因調解或訴訟所花費時間、
        勞力及金錢，不可一概認屬他方應賠償之損害，蓋原告
        循調解、訴訟程序解決糾紛、維護自身權益，本需耗費
        相當勞費，他方應訴亦有勞費支出，此為法治社會解決
        私權紛爭制度設計所不得不然，故雙方勞費支出，除法
        律另有規定外，本應由各當事人自行承擔，尚難向他方
        請求損害賠償。從而，原告此部分請求為無理由，礙難
        准許。
　　　⑷精神慰撫金：0元。
　　　　不法侵害他人之身體、健康、名譽、自由、信用、隱私
        、貞操，或不法侵害其他人格法益而情節重大者，被害
        人雖非財產上之損害，亦得請求賠償相當之損害；民法
        第195條第1項前段定有明文。原告雖又主張：其多次請
        假處理系爭交通事故後續事宜，導致精神遭受莫大壓力
        ，甚至影響職位升遷及調薪，因而受有非財產上損害云
        云。惟原告因本件交通事故所受侵害乃係財產權，難認
        符合上述請求非財產上損害之要件，故原告請求被告賠
        償精神慰撫金12,000元，洵非足採。
五、綜上，原告依侵權行為之法律關係，請求被告給付16,543元
    ，為有理由，應予准許。逾此範圍之請求，則屬無據，應予
    駁回。
六、各當事人一部勝訴、一部敗訴者，其訴訟費用，由法院酌量
    情形，命兩造以比例分擔或命一造負擔，或命兩造各自負擔
    其支出之訴訟費用；法院為（小額）訴訟費用之裁判時，應
    確定其費用額；民事訴訟法第79條、第436條之19第1項分別
    定有明文。核本件訴訟費用額確定為1,000元（即第一審裁
    判費），原告提起本件訴訟有部分勝訴及部分敗訴情形，爰
    由本院酌量勝敗比例命兩造負擔如主文第3項所示。
七、本件係就民事訴訟法第436條之8第1項規定適用小額程序所
    為被告敗訴之判決，就原告勝訴部分，應按同法第436條之2
    0規定依職權宣告假執行。
八、據上論結，本件原告之訴為一部有理由、一部無理由，依民
    事訴訟法第436條之23、第436條第2項、第79條、第436條之
    19第1項、第436條之20，判決如主文。
中　　華　　民　　國　　111 　年　　6 　　月　　7 　　日
      臺灣臺南地方法院臺南簡易庭  法  官  陳谷鴻
以上正本證明與原本無異。   
如不服本判決，應於送達後20日內，向本院提出上訴狀並表明上
訴理由，如於本判決宣示後送達前提起上訴者，應於判決送達後
20日內補提上訴理由書（須附繕本）。
對於小額程序之第一審判決之上訴，非以其違背法令之理由，不
得為之。上訴狀內應記載表明㈠原判決所違背之法令及其具體內
容。㈡依訴訟資料可認為原判決有違背法令之具體事實者。　　
中　　華　　民　　國　　111 　年　　6 　　月　　9 　　日
                                  書記官  呂伊謦